【裁判字號】    97,訴,47
【裁判日期】    970123
【裁判案由】    毒品危害防制條例
【裁判全文】
臺灣基隆地方法院刑事判決                97年度訴字第47號
公  訴  人  臺灣基隆地方法院檢察署檢察官
被      告  甲○○
                    （另案在臺灣基隆監獄執行中）
上列被告因違反毒品危害防制條例案件，經檢察官提起公訴（96
年度毒偵字第3137號），被告並為有罪陳述，本院合議庭乃裁定
由受命法官獨任以簡式審判程序進行審理，並判決如下：
    主  文
甲○○施用第一級毒品，累犯，處有期徒刑柒月。
    事  實
一、前案紀錄：
  (一)甲○○前因初犯施用毒品案件，經觀察、勒戒後，認無繼續
    施用毒品之傾向，於民國90年3 月23日經釋放出所，並由臺
    灣基隆地方法院檢察署檢察官於90年3 月19日，以90年度毒
    偵緝字第42號為不起訴處分確定。
  (二)又分別因(甲)二犯施用毒品案件，經觀察、勒戒後，認有繼續
    施用毒品之傾向，經法院裁定強制戒治（俟91年1 月29日始
    因停止戒治並付保護管束而經釋放出所；惟管束期間猶未屆
    滿，旋又三犯施用毒品案件如後開(乙)之所述，致遭撤銷其停
    止戒治處分，於91年6 月3 日再度入所執行戒治所餘期間，
    迨92年1 月9 日始因戒治期滿而經釋放出所），並由臺灣基
    隆地方法院檢察署檢察官提起公訴，經本院於90年10月9 日
    ，以90年度訴字第510 號判決有期徒刑八月確定；(乙)三犯施
    用毒品案件（其強制戒治則與二犯施用毒品之戒治處分合併
    執行），由臺灣基隆地方法院檢察署檢察官提起公訴，經本
    院於91年8 月20日，以91年度訴字第372 號判決有期徒刑十
    月確定。所犯(甲)(乙)二案則經合併計算執行期間，92年1 月9
    日發監執行、93年4 月28日假釋出監，93年7 月5 日管束期
    滿未經撤銷，其未執行之刑，以已執行論（構成累犯）。
  (三)再四犯施用毒品案件，由臺灣基隆地方法院檢察署檢察官提
    起公訴，經臺灣高等法院於94年11月11日，以94年度上訴字
    第3206號判決有期徒刑十一月確定，95年2 月24日發監執行
    、96年1 月15日執行完畢（構成累犯）。
  (四)復五犯施用毒品案件，由臺灣基隆地方法院檢察署檢察官提
    起公訴，經臺灣高等法院於96年10月11日，以96年度上訴字
    第3074號判決有期徒刑四月又十五日確定（宣告刑九月，減
    為有期徒刑四月又十五日），迄仍執行中（此部分尚不構成
    累犯）。
  (五)繼而六犯施用毒品案件，由臺灣基隆地方法院檢察署檢察官
    提起公訴，經本院於96年11月30日，以96年度訴字第894 號
    判決有期徒刑八月在案，迄未發監執行（此部分亦不構成累
    犯）。
二、本案事實：
    甲○○猶不思戒除毒癮，復基於施用第一級毒品海洛因之犯
    意，於96年9 月14日下午5 時，在基隆市○○街258 巷8 樓
    居所，將稀釋後之海洛因置入注射針筒內再持以施打血管，
    藉以施用第一級毒品海洛因1 次。乃為警於96年9 月15日下
    午4 時50分，通知到場採尿送驗，結果呈嗎啡（海洛因代謝
    後尿液檢出成份）陽性反應，而悉上情。
三、案經基隆市警察局第二分局移送臺灣基隆地方法院檢察署檢
    察官偵查起訴。
    理  由
壹、程序事項
    本案被告甲○○所犯者非為死刑、無期徒刑、最輕本刑為三
    年以上有期徒刑之罪或高等法院管轄之第一審案件，其於準
    備程序進行中，先就被訴事實為有罪之陳述，經告知其簡式
    審判程序之旨，並聽取公訴人、被告之意見後，本院業已依
    刑事訴訟法第二百七十三條之一第一項規定，裁定由受命法
    官獨任以簡式審判程序進行本案之審理。
貳、實體事項
一、前揭事實業據被告甲○○於本院審理時坦承在卷；且被告經
    通知到場而採集之尿液檢體，經送請臺灣尖端先進生技醫藥
    股份有限公司以氣相層析質譜儀法為確認檢驗之結果，呈嗎
    啡（海洛因代謝後尿液檢出成份）陽性反應。此亦有臺灣尖
    端先進生技醫藥股份有限公司96年10月3 日濫用藥物檢驗報
    告暨足相對應之尿液檢體對照表各1 件在卷可憑；參之以酵
    素免疫分析或薄層定性分析等方式為初步篩檢者，檢驗結果
    雖有相當程度偽陽性之可能，然以氣（液）相層析、質譜分
    析之儀器為交叉確認者，檢驗結果出現偽陽性之機率則極低
    ，因而具有公信力，核足為對涉嫌人不利之認定；暨一般人
    注射海洛因經體內吸收代謝約30分鐘以後，乃轉換以嗎啡為
    主要成份（主要型態），陸續隨尿液排出體外，並以最初6
    至12小時之排泄量最多。若以日計，約有80%之毒品代謝物
    （嗎啡），可在注射後24小時以內隨尿液排出體外，至其他
    剩餘劑量則可在數日內分別隨尿液排出體外；尤以「毒品施
    用後於尿液、血液中可檢出之最大時限，與施用劑量、施用
    頻率、施用方式、施用者飲水量之多寡、個人體質、代謝情
    況、檢體收集時間點及所用檢測方法之靈敏度等因素有關，
    因個案而異。依據Clarke's Isolation Identification of
     Drugs第二版記載，血液中藥物之半衰期（濃度減半所需時
    間）分別為古柯鹼0.7-1.5 小時、海洛因3 分鐘（其代謝物
    為嗎啡2-3 小時）、嗎啡2-3 小時、大麻20-36 小時、安非
    他命12小時（當尿液偏酸性時，為4-8 小時）、甲基安非他
    命9 小時、Ketamine 2-4小時，而MDMA約8.49小時。一般於
    尿液中可檢出之最大時限，古柯鹼為施用後1-4 天、海洛因
    2-4 天、嗎啡2-4 天、大麻1-10天、安非他命1-4 天、甲基
    安非他命1-5 天、MDMA1-4 天、MDA1-4天、Ketamine2-4 天
    。」此復曾經法務部調查局以90 年4月12日陸(一)字第9013
    3335號函、行政院衛生署藥物食品檢驗局以92年7 月23日管
    檢字第0920005609號函釋在案。勾稽以觀，足見被告於本院
    審理時之任意性自白，與事實相符，堪可採信。再者，被告
    查有如本判決事實欄一所載施用毒品之前案紀錄。觀諸卷附
    臺灣高等法院被告前案紀錄表、不起訴處分書、刑事判決之
    內容即明。從而，本案事證明確，被告於初犯施用毒品案件
    之五年以內，再犯施用毒品之犯行，堪可認定，應依法論科
    。
二、論罪科刑：
  (一)查海洛因、安非他命類分別係毒品危害防制條例所列管之第
    一級、第二級毒品，此為該條例第二條第二項第一款、第二
    款所明定。按犯毒品危害防制條例第十條之罪（施用毒品罪
    ）者，檢察官應聲請法院裁定，令被告入勒戒處所觀察、勒
    戒，經勒戒處所陳報，認受觀察、勒戒人無繼續施用毒品傾
    向者，應即釋放，並為不起訴之處分；認有繼續施用毒品傾
    向者，即應聲請法院裁定令入戒治處所強制戒治，俟強制戒
    治期滿釋放，再為不起訴之處分。惟依上揭規定觀察勒戒或
    強制戒治執行完畢釋放後，五年內再犯毒品危害防制條例第
    十條之罪（施用毒品罪）者，檢察官即應依法追訴，毒品危
    害防制條例第二十條第一項、第二項、第二十三條第二項分
    別定有明文。
  (二)核被告於初犯施用毒品案件以後之五年以內，再犯施用第一
    級毒品海洛因之行為，係犯毒品危害防制條例第十條第一項
    之施用第一級毒品罪。被告持有第一級毒品海洛因之低度行
    為，應為施用第一級毒品之高度行為所吸收，不另論罪。
  (三)被告曾有如本判決事實欄一(二)(三)所載之犯罪科刑及刑之執行
    情形，此有臺灣高等法院被告前案紀錄表在卷可稽，其於有
    期徒刑執行完畢後，五年以內，故意再犯本起最重本刑有期
    徒刑以上之罪，為累犯，應依刑法第四十七條第一項規定，
    加重其刑。
  (四)本院審酌被告犯罪之動機、吸食頻率、曾有施用毒品之前科
    仍不知戒除，惟慮及其犯後坦承犯行、所犯乃戕害自己身心
    健康，尚未危及他人等一切情狀，量處如主文所示之刑。末
    以，犯罪在96年4 月24日以前，且所犯復非「中華民國九十
    六年罪犯減刑條例第三條第一項所列各罪且經宣告死刑、無
    期徒刑或逾有期徒刑一年六月之刑」者，方得適用中華民國
    九十六年罪犯減刑條例第二條第一項第三款減其刑期或金額
    二分之一。茲就本案而論，被告實行犯罪之時間，既係96年
    9 月14日（詳如前述），則其當與旨揭減刑要件不符，而無
    從邀此減刑之寬典。從而，本案尚不在應適用中華民國九十
    六年罪犯減刑條例第二條第一項第三款規定予以減刑之列，
    併此指明。
據上論斷，應依刑事訴訟法第二百七十三條之一第一項、第二百
九十九條第一項前段，毒品危害防制條例第二十三條第二項、第
十條第一項，刑法第十一條前段、第四十七條第一項，判決如主
文。
本案經檢察官乙○○到庭執行職務。
中    華    民    國    97    年    1     月    23    日
                  刑事第四庭法  官  王慧惠
以上正本證明與原本無異。
如不服本判決應於收受本判決後10日內向本院提出上訴書狀，其
未敘述上訴理由者，並得於提起上訴後10日內向本院補提理由書
狀（均須按他造當事人之人數附繕本）「切勿逕送上級法院」。
中    華    民    國    97    年    1     月    23    日
                            書記官  王一芳
附錄論罪法條：
毒品危害防制條例第10條第1項
施用第一級毒品者，處 6 月以上 5 年以下有期徒刑。


司法院資訊處製作；財團法人民間司法改革基金會備份。
